【裁判字號】    99,抗,3
【裁判日期】    990322
【裁判案由】    本票裁定
【裁判全文】
臺灣花蓮地方法院民事裁定                 99年度抗字第3號
再抗告人    饒瑞
相  對  人  甲○○
上列當事人間因本票裁定事件，再抗告人對於民國99年2月23日
本院所為之99年度抗字第3號裁定提起再抗告，本院裁定如下：
    主  文
再抗告駁回。
再抗告程序費用新臺幣壹仟元由再抗告人負擔。
    理  由
一、按對於抗告法院之裁定再為抗告，僅得以其適用法規顯有錯
    誤為理由，並經原法院之許可者為限；前項許可，以原裁定
    所涉及之法律見解具有原則上之重要性為限；為裁判之原法
    院認為不應許可者，應以裁定駁回其抗告，此觀非訟事件法
    第45條第3項、第4項、同條第5項準用民事訴訟法第436條之
    3第3項之規定即明。而所謂適用法規顯有錯誤，係指確定裁
    判所適用之法規顯然不合於法律規定，或與現尚有效之判例
    、解釋顯然違反者而言，不包括認定事實錯誤、取捨證據失
    當、判決不備理由及在學說上諸說併存致發生法律上見解歧
    異等情形在內。而所謂「原則上之重要性」，係指該訴訟事
    件所涉及之法律問題意義重大，而有加以闡釋之必要者而言
    。蓋適用非訟程序之事件，通常不致牽涉複雜之法律問題，
    基於訴訟經濟之考量，本以不得抗告第三審為原則，惟若為
    避免法律見解歧異，維持法律之安定，暨賡續法官造法之可
    能性，倘訟爭之非訟事件中，涉有「原則上重要性」之法律
    爭議，遂例外准許提起第三審抗告，俾使第三審法院得有解
    決此等法律爭議之機會。因此，倘涉及之法律問題並非必須
    最高法院加以闡釋之意義重大問題，自無所謂「原則上重要
    性」可言。
二、本件再抗告意旨略以：相對人以民間放款為業，因再抗告人
    經濟困難想向相對人借款，相對人要求先簽發面額新台幣
    123萬元之商業本票1張，未載到期日，相對人騙取簽發本票
    時，不願借款給再抗告人，並無金錢借貸或交款記錄，再抗
    告人要求取回系爭本票時，相對人推說既無實際借款，會將
    該本票銷毀並作廢，不料相對人將系爭本票聲請裁定，相對
    人涉嫌詐欺及不當得利，請予查明，請求廢棄原裁定等語經
    查：前開再抗告意旨所述內容，均無涉原裁定適用法律顯有
    錯誤之範疇，僅針對兩造間實體法律關係即本票原因關係不
    存在所為論辯，並非本票准予強制執行之非訟程序所得審究
    ，原裁定就系爭本票准予強制執行，亦無確定實體上法律關
    係存否之效力。再抗告人所持抗告理由，係實體法上之爭執
    ，應另行提起訴訟以資解決。
三、綜上所述，再抗告意旨之再抗告理由，既屬實體爭議，非本
    件非訟事件所得審究，核不足以影響本院駁回抗告之裁定，
    即無所謂「原則上重要性」可言，本院因認不應許可，爰以
    裁定駁回之。
四、依非訟事件法第45條第5項、第21條第2項、第24條第1項，
    民事訴訟法第436條之3第3項、第78條，裁定如主文。
中    華    民    國    99    年    3     月    22    日
                        臺灣花蓮地方法院民事庭
                            審判長法官  湯文章
                            法      官  劉柏駿
                            法      官  楊碧惠
以上正本係照原本作成。
不得再抗告。
中    華    民    國    99    年    3     月    22    日
                            法院書記官  羅仕健

司法院資訊處製作；財團法人民間司法改革基金會備份。
